【裁判字號】    89,上易,1260
【裁判日期】    890907
【裁判案由】    詐欺
【裁判全文】
臺灣高等法院高雄分院刑事判決                  八十九年度上易字第一二六號
    上  訴  人
    即  被  告  乙○○
右上訴人因詐欺案件，不服臺灣屏東地方法院八十九年度易字第六一號中華民國八
十九年五月十八日第一審判決（起訴案號：臺灣屏東地方法院檢察署八十九年度偵緝
字第八六號），提起上訴，本院判決如左：
      主  文
上訴駁回。
    事  實
一、乙○○明知其向中國國際商業銀行股份有限公司（下稱中國商銀）申請之威士（
    ＶＩＳＡ）信用卡，消費額度僅有新台幣（下同）五萬元，而依其與中國商銀之
    約定，乙○○可持該信用卡至特約商店消費，消費金額由中國商銀代乙○○墊付
    ，乙○○則應於次月接獲中國商銀所寄之帳單後，給付每月所應付之最低額度或
    全部予以清償，嗣乙○○明知自己經濟已很困窘，並無償債之能力，竟依報端刊
    登之信用卡貸款廣告，與真實姓名年籍不詳之成年男子「陳先生」共同基於意圖
    為自己不法所有之概括犯意聯絡，由「陳先生」提供機票食宿，免費遊香港，乙
    ○○則以其信用卡先後於民國（下同）八十八年九月十五日、九月十七日、九月
    十八日、九月十九日、九月二十日、九月二十一日、九月二十五日、九月三十日
    、十月一日、十月十二日，連續持其向中國商銀申請之信用卡，在飛機上利用離
    線狀態下，使用信用卡消費時，信用卡中心無法審核授權碼及消費總額是否已逾
    授信額度之漏洞，在中華、國泰等航空公司之班機上，以該信用卡向飛機上之服
    務人員大量刷卡消費購買免稅之煙、酒及香水等物品（價值共計十六萬三千零三
    十一元），乙○○於取得上開價值物品後，即將之交予該名綽號為「陳先生」之
    成年男子，使中國商銀陷於錯誤而為其承擔該筆債務，而由乙○○及該名綽號為
    「陳先生」之成年男子共同取得使中國商銀為其承擔上開債務之不法利益，而中
    國商銀於負擔並代為墊付前開消費款，再向乙○○催討上開款項無著後，始知受
    騙。
二、案經中國商銀訴請臺灣屏東地方法院檢察署檢察官偵查起訴。
    理  由
一、本件上訴人即被告乙○○於前開時間所為上開行為之地點，有在屬中華民國之中
    華航空公司之航空機上者，亦有在屬外國航空公司之航空機上者（如日航公司、
    國泰航空公司），然其犯罪結果之發生地（即中國商銀為上開債務之承擔）係在
    中國商銀所在地，即在中華民國境內，依刑法第四條之規定，均應認為在中華民
    國領域內犯罪，核先敘明。
二、訊據被告乙○○對於前開時地，明知其經中國商銀所核准之消費額僅有五萬元，
    且已無支付能力，亦無意付款，竟仍利用飛機上於離線狀態下無法向發卡銀行或
    信用卡聯合處理中心查核之狀況，向飛機上之服務人員大量購物，使中國商銀為
    其承擔該筆債務，嗣即將所取得之物交予該名綽號為「陳先生」之成年男子，擬
    由該名男子將該批物品變賣後，再分部分款項予伊之事實，均坦承不諱，並經告
    訴代理人林恆吉先後於偵查及原審審理中指訴綦詳，復有中國商銀之信用卡持有
    人消費歷史查詢表影本一份、被告之簽帳單影本十份、被告之信用卡一張附卷可
    稽，罪証已臻明確，被告嗣又辯稱，伊係被「陳先生」所騙云云，核屬飾卸之詞
    ，自無足取，其犯行堪以認定。
三、核被告前開行為，係犯刑法第三百三十九條第二項之詐欺得利罪，公訴意旨雖認
    被告所為係犯同條第一項之詐欺取財罪，然查被告與該名綽號為「陳先生」之成
    年男子之犯罪目的，係在使用信用卡，使發卡銀行於無從得知其信用卡已逾信用
    額度之狀況下，陷於錯誤而為被告承擔購物之債務，並因而受有損害，並未使交
    付貨物之空服人員陷於何等錯誤，亦未使交付貨物之人受有損害，是其犯罪態樣
    即與詐欺取財罪之構成要件有別，公訴意旨認被告所為係犯詐欺取財罪，即有未
    洽，惟所認定之事實與本院所認定者，其社會基本事實仍屬同一，自應由本院變
    更起訴法條而自為審判，附此說明；被告與綽號「陳先生」之成年男子間有犯意
    之連絡，均為共同甲犯；被告先後多次詐欺得利犯行，時間緊接，手段相同，所
    犯為構成要件相同之罪，顯係基於概括犯意所為，應依連續犯之規定以一罪論，
    並加重其刑。
四、原審因而變更檢察官起訴法條，適用刑法第二十八條、第五十六條、第三百三十
    九條第二項、第一項，罰金罰鍰提高標準條例第一條前段規定，並審酌被告前未
    曾受有期徒刑以上刑之宣告，有其前科表足稽，素行非劣、以利用信用卡在飛機
    上離線狀態下，信用卡中心無法查核之狀況犯本件詐欺犯行，破壞金融秩序、犯
    罪所得金額為十六萬餘元，此有前開被告之信用卡持有人消費歷史查詢表附卷可
    憑，金額非鉅、犯後坦承犯行，惟迄未償還告訴人所欠金額等一切情狀，量處有
    期徒刑十月。復詳細說明後（第五）項不另為無罪諭知之理由，其認事用法俱無
    不合，量刑亦稱妥適，被告上訴意旨空言否認犯罪，指摘原判決不當，並無可取
    ，為無理由，應予駁回。
五、至公訴意旨所認被告之詐欺所得利益為二十萬一千四百四十元一節，經查該金額
    為被告所積欠告訴人之全部款項，除被告於前開時地所為犯行所得之十六萬三千
    零三十一元之利益外，尚含被告於為本件犯行前，在一般商家使用上開信用卡後
    所積欠告訴人之款項約三萬八千四百零九元，此經告訴人於偵查中已具狀陳明，
    並有偵查卷附由告訴人所提出之信用卡持有人消費歷史查詢表可稽，是被告此部
    分之消費行為，既係在該信用卡有效期間所為，告訴人並係依其與被告間之私法
    契約而承擔該部分債務，且查無被告有何施用詐術之情事，即難認被告此部分行
    為有何詐欺告訴人之犯行，是公訴人所認定被告詐欺之金額達二十萬一千四百四
    十元之數，即有誤會，然因公訴意旨認此部分與本案有罪部分有連續犯之裁判上
    一罪關係，爰不另為無罪之諭知，併此說明。
據上論結，應依刑事訴訟法第三百六十八條，判決如主文。
本案經檢察官劉翼謀到庭執行職務。
中      華      民      國    八十九    年    九      月      七      日
                              臺灣高等法院高雄分院刑事第一庭
                                  審判長法官  翁慶珍
                                        法官  李春昌
                                        法官  周賢銳
右甲本證明與原本無異。
不得上訴。
                                      書記官  黃琳群
中    華    民    國     八十九     年       九       月        八      日
附錄：本判決論罪科刑法條：
中華民國刑法第三百三十九條
意圖為自己或第三人不法之所有，以詐術使人將本人或第三人之物交付者
，處五年以下有期徒刑、拘役或科或併科一千元以下罰金。
以前項方法得財產上不法之利益或使第三人得之者，亦同。
前二項之未遂犯罰之。
                                                                        Ｆ


司法院資訊處製作；財團法人民間司法改革基金會備份。
